臺灣高雄地方法院民事裁定
110年度消債更字第113號
聲  請  人  王健泰  
0000000000000000

上列當事人因消費者債務清理事件聲請更生，本院裁定如下：
    主  文
聲請人王健泰自中華民國一一○年九月一日下午四時起開始更生
程序。
命司法事務官進行本件更生程序。
    理  由
一、聲請意旨略以：伊有不能清償債務情事，前向台北富邦銀行
    聲請前置協商，惟協商不成立。伊又未經法院裁定開始清算
    程序或宣告破產，爰聲請更生等語。
二、按債務人不能清償債務或有不能清償之虞者，得依本條例所
    定更生或清算程序，清理其債務；債務人無擔保或無優先權
    之本金及利息債務總額未逾新臺幣（下同）12,000,000元者
    ，於法院裁定開始清算程序或宣告破產前，得向法院聲請更
    生；法院開始更生程序之裁定，應載明其年、月、日、時，
    並即時發生效力；法院開始更生或清算程序後，得命司法事
    務官進行更生或清算程序，必要時得選任律師、會計師或其
    他適當之自然人或法人1人為監督人或管理人，消費者債務
    清理條例（下稱消債條例）第3條、第16條第1項、第42條第
    1項、第45條第1項分別定有明文。
三、經查：
　㈠聲請人前向台北富邦銀行聲請前置協商，於民國109年7月20
    日協商不成立，嗣於110年4月19日具狀向本院聲請更生等情
    ，有前置協商不成立通知書（卷第19頁）、台北富邦銀行陳
    報狀（卷第65至75頁）附卷可稽，堪信為真實。
  ㈡聲請人於107年度至109年度均無申報所得，名下有1995年出
    廠車輛1部，並有未設定抵押權之共有房屋1筆（應有部分10
    分之1），現值為131,540元；又聲請人自陳108年4月起於各
    家烤漆廠任汽車烤漆臨時工，工作時間自8時30分至17時30
    分，原每月領取身障補助3,628元，109年1至2月各領6,116
    元、5,258元，109年3月起調為每月領取5,065元等情，有財
    政部高雄國稅局107年至108年綜合所得稅各類所得資料清單
    及財產歸屬資料清單（卷第9至11頁）、109年度稅務電子閘
    門財產所得調件明細表（卷第110頁）、財產及收入狀況說
    明書（卷第4至5頁）、債權人清冊（卷第6至7頁）、戶籍謄
    本（卷第18頁）、勞工保險被保險人投保資料表（卷第82頁
    ）、個人商業保險查詢結果表（卷第108至109頁）、財團法
    人金融聯合徵信中心前置協商專用債權人清冊（卷第103至1
    05頁）、信用報告（卷第106至107頁）、社會補助查詢表（
    卷第46至50頁）、勞動部勞工保險局函（卷第58頁）、勞動
    部勞動力發展署高屏澎東分署函（卷第60頁）、租金補助查
    詢表（卷第51頁）、健保投保紀錄（卷第94頁）、高雄市政
    府勞工局訓練就業中心函（卷第96至97頁）、鹽埕地政事務
    所及（卷第112至125頁）、建物登記謄本（卷第23頁）、存
    簿（卷第20至21頁、第87至90頁）、收入切結書（卷第22頁
    ）等附卷可證。經考量聲請人上述工作、收入情況，爰以聲
    請人自陳每月收入加計每月領取之身障補助共計25,065元（
    計算式：20,000＋5,065＝25,065）評估其償債能力。
　㈢關於聲請人必要生活費用部分，聲請人主張每月支出15,499
    元（無房屋租金）乙情。按債務人必要生活費用，以最近1
    年衛生福利部或直轄市政府所公告當地區每人每月最低生活
    費1.2倍定之，消債條例第64條之2第1項定有明文。本院參
    酌衛福部社會司所公告110年度高雄市最低生活費為13,341
    元，1.2倍即16,009元。又聲請人陳稱係於自己共有房屋居
    住乙情，是其無房屋費用支出，故計算其個人每月必要生活
    費時，即應自前開已包括居住費用在內之每月最低生活費用
    中，扣除相當於房屋支出所佔比例（大約為24.36％）。依此
    計算結果，聲請人每月之必要生活費應以12,109元為準【計
    算式：16,009－（16,009×24.36%）＝12,109】，逾此範圍難
    認必要。
　㈣關於聲請人扶養支出部分，聲請人稱扶養母親王林菊花，每
    月支出扶養費5,000元。經查，王林菊花係36年生，現無業
    ，107年度至109年度均無申報所得，名下有共有之房屋1筆
    、土地2筆，現值共計1,303,940元，前於91年7月18日領取
    勞保老年給付250,800元，現每月領取832元國民年金老年年
    金，另原每月領取中低收入老人補助7,463元，109年1月起
    調為每月領取7,759元等情，此有戶籍謄本（卷第18頁）、
    所得資料清單及財產歸屬資料清單（卷第84至86頁）、109
    年度稅務電子閘門財產所得調件明細表（卷第111頁）、鹽
    埕地政事務所函（卷第112至125頁）、存簿（卷第91至92頁
    ）、社會補助查詢表（卷第40至44頁）、租金補助查詢表（
    卷第45頁）、勞工保險被保險人投保資料表（卷第83頁）、
    勞動部勞工保險局函（卷第58至59頁）附卷可考。足認王林
    菊花年事已高，並無謀生能力，雖有房地，惟房地不宜強予
    以變價，復無繼續性之收入，應難以維持自己生活，有受扶
    養之權利。至王林菊花所需扶養程度，按受扶養者之必要生
    活費用，準用第1項規定計算基準數額，並依債務人依法應
    負擔扶養義務之比例認定之，消債條例第64條之2第2項亦有
    明定。因王林菊花於自己所有房屋居住，無房屋費用支出，
    以110年度高雄市每人每月不含房屋支出之最低生活費之1.2
    倍即12,109元（詳前述），扣除每月領取之國民年金老年年
    金、中低收入戶老人補助後，聲請人與另2名扶養義務人各
    負擔1/3，聲請人應負擔1,173元【計算式：（12,000－000－0
    ,759）÷3＝1,173】，逾此範圍，難認可採。
  ㈤承上，聲請人目前每月收入約25,065元，扣除個人必要支出1
    2,109元、母親扶養費1,173元後，剩餘11,783元。聲請人目
    前負債總額為1,535,946元（卷第52至57頁、第61至64頁、
    第76至79頁，包括：台北富邦銀行、元大銀行、台新資產管
    理股份有限公司、萬榮行銷股份有限公司、良京實業股份有
    限公司），扣除聲請人房屋現值後，以每月所餘逐年清償，
    至少須約10年【計算式：（1,535,946－131,540）÷11,783÷1
    2≒10】始能清償完畢，應認其已不能清償債務。此外，聲請
    人無擔保或無優先權之債務總額未逾12,000,000元，且無消
    債條例第6條第3項、第8條或第46條各款所定駁回更生聲請
    之事由存在。則聲請人聲請更生為有理由，應予准許，爰命
    司法事務官進行本件更生程序。
四、依消債條例第11條第1 項、第45條第1 項、第16條第1 項，
    裁定如主文。
中　　華　　民　　國　　110 　年　　9 　　月　　1 　　日
              　　民事庭　　法　官　賴寶合
以上正本係照原本作成。
本裁定不得抗告。
中　　華　　民　　國　　110 　年　　9 　　月　　1 　　日
  　                        書記官　胡美儀